臺灣彰化地方法院民事判決　　　　　　100年度重家訴字第8號
原　　　告　陽信商業銀行股份有限公司
法定代理人　林彭郎
訴訟代理人　曹訓察
被　　　告　陳瑞糧
　　　　　　張麗玉
上列當事人間宣告分別財產制事件，本院於民國100年11月10日
言詞辯論終結，判決如下：
    主      文
被告陳瑞糧與被告張麗玉間之夫妻財產制改用分別財產制。
訴訟費用由新台幣壹萬柒仟參佰參拾伍元由被告負擔。
    事      實
一、原告主張略以：緣原告與被告陳瑞糧間清償債務強制執行事
    件，業獲臺灣彰化地方法院發給88年度促字第4452號支付命
    令及99年度司執字第18810號債權憑證，所負保證債務目前
    尚積欠本金新台幣（下同）256,000,000元、64,000,000元
    暨其利息及違約金，惟債務人等迄今均未清償。且經查陳瑞
    糧99年國稅局財產及所得資料顯示其名下財產尚不足清償欠
    款，又被告陳瑞糧與張麗玉二人目前婚姻關係仍存在，迄今
    未向法院聲請辦理夫妻分別財產契約登記。為此，原告依民
    法第1011條之規定聲請鈞院將被告等二人間之夫妻財產制，
    宣告改用分別財產制。並聲明：請求判決如主文所示。
二、被告陳瑞糧到庭陳稱:「錢都不是我借款的，我只是公司的
    人頭，因為我不懂法律，所以對支付命令沒有聲明異議。」
    等語；被告張麗玉到庭陳稱:「這樣對我太不公平，原告假
    扣押我的房子，陳瑞糧上班也是被公司逼才去簽貸款，卻連
    累到我，這樣對我很不公平。」等語。並均請求駁回原告之
    訴，訴訟費用由原告負擔。
三、得心證之理由：
（一）按夫妻未以契約訂立夫妻財產制者，除本法另有規定外，
      以法定財產制為其夫妻財產制，民法第1005條定有明文。
      次按債權人對於夫妻一方之財產已為扣押，而未得受清償
      時，法院因債權人之聲請，得宣告改用分別財產制，民法
      第1011條亦規定甚明。而所謂未得受清償，包括全無可扣
      押之物或所扣押之物數量不足及所扣押之財產不足清償該
      為扣押之債權人債權等情形，最高法院89年度臺上字第
      854號判決可資參照。又民法第1011條之立法意旨，係為
      貫徹物權法定主義及保護交易安全，同時避免夫妻藉登記
      夫妻財產制之方式，逃避債權人之強制執行。
（二）經查，原告主張之事實，業據原告提出本院88年度促字第
      4452號支付命令及其確定證明書、本院99年度司執字第
      18810號債權憑證、99年度財政部臺灣省中區國稅局財產
      歸屬資料清單及綜合所得稅各類所得資料清單、戶籍謄本
      及司法院網路查詢夫妻財產登記資料（以上皆影本）等件
      為證，並經本院依職權調閱該等事件卷宗核對無誤，而被
      告陳瑞糧、張麗玉均未否認上揭資料之存在與真正。是依
      上開證據所示，自堪認原告之主張為真實。
（三）從而，原告依上開民法第1011條之規定，聲請宣告被告夫
      妻二人改用分別財產制，洵屬有據，應予准許。
四、據上論結，本件原告之訴為有理由，並依民事訴訟法第385
    條第1項前段、第78條、第85條第1項前段，判決如主文。
中    華    民    國   100    年    11    月    24    日
                        臺灣彰化地方法院家事法庭
                              法  官  吳俊螢
以上正本係照原本作成。
如對本判決上訴，須於判決送達後20日之不變期間內，向本院提
出上訴狀（附繕本）。
中    華    民    國   100    年    11    月    24    日
                              書記官  陳秀娟